臺灣橋頭地方法院民事裁定
109年度消債更字第50號
聲請人即債  陳雅惠  
務人                
0000000000000000

代  理  人  陳雅貞  法扶律師
上列當事人因消費者債務清理事件聲請更生，本院裁定如下：
    主  文
聲請人陳雅惠自民國一百零九年八月十八日下午四時起開始更生
程序。
命司法事務官進行本件更生程序。
    理  由
一、聲請意旨略以：聲請人即債務人陳雅惠前向金融機構及裕融
    企業股份有限公司辦理借貸契約、信用卡契約等，致積欠無
    擔保債務計新臺幣（下同）1,694,984元，因無法清償債務
    ，乃於民國108年9月間向本院聲請前置調解，因無法負擔債
    權人所提還款方案而於同年11月7日調解不成立，因聲請人
    有不能清償債務或有不能清償之虞，復未經法院裁定開始清
    算程序或宣告破產，爰依法聲請准予裁定更生等語。
二、按「債務人不能清償債務或有不能清償之虞者，得依本條例
    所定更生或清算程序，清理其債務。」消費者債務清理條例
    （下稱消債條例）第3條定有明文。衡以消費者與金融機構
    間債之關係之發生，係依契約自由原則及相互間之信賴為基
    礎，此為社會經濟活動得以維繫及發展之重要支柱，債務人
    經濟窘迫，固不應任其自生自滅，債權人一方之利益，仍不
    能因之摒棄不顧。是債務人於協商程序中，自應本於個人實
    際財產及收支狀況，依最大誠信原則，商討解決方案。如終
    究不能成立協商，於聲請更生或清算時，法院審酌上開條文
    所謂「不能清償或有不能清償之虞」，自宜綜衡債務人全部
    收支、信用及財產狀況，評估是否因負擔債務，而不能維持
    最基本之生活條件；所陳報之各項花費，是否確屬必要性之
    支出；如曾有協商方案，其條件是否已無法兼顧個人生活之
    基本需求等情，為其判斷之準據。
三、經查：
  ㈠聲請人前向金融機構及裕融企業股份有限公司辦理借貸契約
    、信用卡契約等，致現積欠無擔保債務至少1,694,984元，
    前即已因無法清償債務，而於108年9月間向本院聲請前置調
    解，因無法負擔債權人所提還款方案而於108年11月7日調解
    不成立等情，有108年9月20日前置調解聲請狀所附債權人清
    冊、財團法人金融聯合徵信中心前置協商專用債權人清冊、
    信用報告及調解筆錄、109年6月18日臺灣中小企業銀行股份
    有限公司陳報狀等件在卷可稽，堪信為真實。
  ㈡聲請人現任職於溫莎堡經紀娛樂公司，依在職薪資證明所載
    每月薪資23,800元，而其名下無財產，106、107年度未有申
    報所得，現未投保勞工保險等情，有財產及收入狀況說明書
    、勞工保險被保險人投保資料表、綜合所得稅各類所得資料
    清單暨國稅局財產歸屬資料清單、收入證明切結書、109年4
    月21日陳報狀所附在職薪資證明附卷可稽。則查無聲請人有
    其他收入來源，佐以聲請人提出在職薪資證明為證，則以聲
    請人主張之收入來源，應全非虛罔，是以在職薪資證明所示
    每月薪資23,800元作為核算其現在償債能力之基礎，應能反
    映真實收入狀況。
  ㈢至支出部分，聲請人主張扶養母親，每月支出扶養費4,000元
    。按直系血親相互間，互負扶養之義務，民法第1114條第1
    款定有明文。查聲請人母親陳○○，其名下無任何財產及所得
    ，惟每月領有敬老補助3,772元等情，有戶籍謄本、綜合所
    得稅各類所得資料清單暨國稅局財產歸屬資料清單、領取補
    助之存摺內頁附卷可證。扶養費用部分，依消債條例第64條
    之2第1、2項，並參照民法第1118、1119條規定，其負扶養
    義務之程度，亦應考量其目前身負債務之窘境，所負擔之扶
    養義務能力，自非比一般，在無其他更為詳實之資料可供佐
    證之情形下，故本院認定以109年度高雄市最低生活費標準
    之1.2倍15,719元為標準，則扣除補助與3名手足分擔後，聲
    請人每月應支出之扶養費應以2,987元為度【計算式：（15,
    719－3,772）÷2＝2,987】，聲請人主張每月支出4,000元，應
    屬過高；至聲請人個人日常生活必要費用部分，審酌聲請人
    負債之現況，基於社會經濟活動之互賴及誠信，該日常生活
    所需費用，自應節制開支，不得有超越一般人最低生活標準
    之享受，否則反失衡平，本院依消債條例第64條之2第1項，
    參酌衛福部社會司所公告歷年最低生活費標準，109年度高
    雄市最低生活費標準13,099元之1.2倍為15,719元，則聲請
    人每月最低生活費除有特殊情形並有證據證明者外，自宜以
    此為度，始得認係必要支出，聲請人主張每月個人必要生活
    費為17,950元，其中所列飲食支出7,500元尚屬過高且未釋
    明其必要性，本院認應以上開標準15,719元列計為聲請人全
    部必要生活費用，較為可採。
  ㈣綜上所述，以聲請人現每月之收入23,800元為其償債能力基
    準，扣除其每月扶養費2,987元及個人必要生活費15,719元
    後僅餘5,094元，而聲請人目前負債總額為1,694,984元，以
    上開餘額按月攤還結果，約28年期間始能清償完畢，堪認聲
    請人確有不能清償債務或有不能清償之虞之情事。從而，聲
    請人主張已不能清償債務，聲請本院准予更生，依所舉事證
    及本院調查結果，即無不合。
四、末按「法院開始更生程序之裁定，應載明其年、月、日、時
    ，並即時發生效力。」、「法院裁定開始更生或清算程序後
    ，得命司法事務官進行更生或清算程序，必要時得選任律師
    、會計師或其他適當之自然人或法人一人為監督人或管理人
    。」消費者債務清理條例第45條第1 項、第16條第1 項分別
    定有明文。本件聲請人其目前收入及財產狀況，不能履行債
    務，依聲請人其目前收入及財產狀況，未償之債務亦屬不能
    清償，有如上述。此外，復查無聲請人有消費者債務清理條
    例第46條各款所定駁回更生聲請等事由，從而，聲請人聲請
    更生，洵屬有據，應予准許，爰命司法事務官進行本件更生
    程序。
五、依消費者債務清理條例第11條第1 項、第45條第1 項、第16
    條第1 項，裁定如主文。
中　　華　　民　　國　 109　　年　　8 　　月　　18　　日
              　        　民事庭　法　官　李姝蒓
以上正本係照原本作成。
本裁定已於109年8月18日下午4時公告。
本裁定不得抗告。
中　　華　　民　　國　 109　　年　　8 　　月　　18　　日
  　                              書記官　郭南宏